【裁判字號】    98,易,512
【裁判日期】    981214
【裁判案由】    傷害
【裁判全文】
臺灣基隆地方法院刑事判決               98年度易字第512號
公  訴  人  臺灣基隆地方法院檢察署檢察官
被      告  乙○○
上列被告因傷害案件，經檢察官提起公訴（九十八年度偵字第三
四○九號），本院判決如下︰
    主  文
乙○○傷害人之身體，處拘役伍日，如易科罰金，以新臺幣壹仟
原折算壹日。
    事  實
一、乙○○於民國九十七年十一月二十三日晚間七時許，受僱於
    丁○○在臺北縣金山鄉○○路附近之中山堂旁公園內擺攤販
    賣地瓜，因相隔數公尺而在公園內道路彼側亦擺攤販賣地瓜
    之戊○○之子林○○持續叫賣，引生乙○○不滿，而訓斥林
    ○○，原坐在林○○身後樓梯上方之戊○○聽聞後亦心生惱
    怒，即以臺語「幹你娘」等語辱罵乙○○，乙○○遂與戊○○發生爭執，而因戊○○不斷辱罵乙○○，乙○○不甘受辱
    ，乃基於傷害犯意，先以其原乘坐塑膠板凳丟擲戊○○，為
    戊○○前方樹木擋住而未砸中，嗣戊○○仍叫罵不休，乙○○遂趨近戊○○所在位置並與其面對面爭執，甚至承前揭傷
    害犯意，出拳攻擊戊○○臉部，致戊○○受有左臉頰淤腫之
    挫傷。
二、案經戊○○訴由臺灣基隆地方法院檢察署檢察官偵查起訴。
    理  由
一、證據能力之說明
  (一)被告乙○○於警詢及檢察官偵訊時之陳述：其於本院準備及
    審判程序中均未就此爭執其證據能力，且無事證顯示係違法
    取得而致其供述任意性有所疑義，自均有證據能力。
  (二)證人即告訴人戊○○、證人林○○警詢及檢察官偵訊、證人
    丁○○、陳金順於檢察官偵訊時之證述：被告未於本院準備
    程序爭執此部分證據之證據能力，亦未於本案言詞辯論終結
    前聲明異議，依刑事訴訟法第一百五十九條之五第二項之規
    定，視為被告同意作為證據，且經本院審酌該等陳述作成時
    情況及證據取得過程等節，認亦適宜作為證據，依同條第一
    項規定，均有證據能力。
  (三)卷附財團法人北海岸金山醫院所出具之診斷證明書正本：按
    醫師執行醫療業務時，依醫師法第十二條之規定，應製作病
    歷，係醫師於醫療業務過程中所須製作之紀錄文書，屬刑事
    訴訟法第一百五十九條之四第二款所稱從事業務之人於業務
    上所須製作之紀錄文書，而診斷證明書係依病歷所轉錄之證
    明文書，自亦屬上開規定之證明文書，則在無顯不可信之情
    況下，自得作為證據。
二、實體事實之認定
    訊據被告對其於上開時地有發生爭執、丟擲塑膠板凳並趨近
    告訴人與其爭執，嗣告訴人前往報警及至財團法人北海岸金
    山醫院就診等情均不爭執，惟矢口否認有何傷害犯行，辯稱
    略以：伊過去與戊○○理論，她還是繼續罵，伊罵她一句瘋
    婆後就轉身走了，這時戊○○就說伊打她云云。經查：
  (一)【本件被告與告訴人爭執起因】
    本件被告與告訴人爭執起因於被告在上開時、地受僱於丁○○販賣地瓜，而在道路彼側則係告訴人之子林○○叫賣同種
    商品，被告先以林○○不得再叫賣否則予以毆打等語訓斥之
    ，而經在林○○後方之告訴人聽聞，告訴人遂以臺語「幹你
    娘」等語辱罵乙○○等情，業據告訴人於本院審判程序證述
    明確（本院卷第五六至五七頁），核與證人即被告當時雇主
    丁○○於檢察官偵訊及本院審判程序之結證相符（偵查卷第
    三九頁、本院卷第四三至四四頁），復有證人林○○於自警
    詢迄本院審判程序均證述被告先以上詞對其訓斥，告訴人方
    才與被告爭執等情（偵查卷第十五、二十頁，本院卷第五三
    頁），告訴人此部分指訴自足憑信。被告就此雖辯稱伊原僅
    係向林○○表示怎麼都是你在叫賣，你媽媽都沒出來賣，後
    來告訴人就出來罵伊云云，惟與前揭證人證詞均有不符，自
    難憑信。
  (二)【被告與告訴人爭執過程細節】
    又告訴人以臺語「幹你娘」等語辱罵被告後，被告因不甘受
    辱，即以其原乘坐之塑膠板凳丟擲告訴人，為告訴人前方樹
    木擋住而未砸中，嗣告訴人仍叫罵不休，被告遂趨近告訴人
    所在位置並與其面對面爭執等過程，亦據證人丁○○於偵訊
    及本院審判程序均證述不移（偵查卷第三九頁，本院卷第四
    四至四五頁），核與被告供述（除被告辯稱其向「旁邊」丟
    擲塑膠板凳外，偵查卷第三三頁、本院卷第二三頁）、告訴
    人之指訴（除告訴人證述被告丟擲塑膠板凳後即未再辱罵被
    告外，本院卷第五六至五七頁）大致相符，堪認證人丁○○
    此部分證述屬實。而被告與告訴人僅距離數公尺，其對告訴
    人方向丟擲塑膠板凳，茍非為樹木擋住，將有砸中告訴人而
    使其受傷之危險，應為被告所能預見，猶對告訴人丟擲塑膠
    板凳，此種危險顯然不違被告之本意，被告此舉至少已有傷
    害告訴人之不確定故意。
  (三)【告訴人在與被告爭執後確有受傷之事實】
    告訴人就其於上開時地與被告爭執後遭被告拳擊左臉部而成
    傷一節，業據提出財團法人北海岸金山醫院所出具之診斷證
    明書正本（記載「左臉頰淤腫、挫傷」）為證（偵查卷第十
    七頁）。而經本院依公訴人之聲請向上開醫院函調該診斷證
    明書所憑之告訴人就醫病歷：顯示告訴人係於當晚七時三十
    五分許前往就醫，告訴人主訴被人用拳頭打傷左臉頰，微腫
    脹，無明顯外傷；經該醫院醫師診斷結果，認有左臉頰部位
    瘀腫（病歷有關ecchymosis〈瘀班〉僅記載為ecchym，另he
    -matoma〈血腫〉則誤載為 haemtoma），嗣經囑以冰敷處理
    後離院等情，亦有上開醫院九十八年十一月二十四日以北金
    醫事字第○九八○○○○三○九號函附急診護理紀錄及急診
    病歷可佐（本院卷第三七至三九頁）。是告訴人於上開與被
    告爭執後，確實受有左臉頰瘀腫之挫傷甚明。
  (四)【告訴人與被告爭執後隨即報警嗣並就醫】
    又被告與告訴人爭執時間約為晚間七時許，此據證人丁○○
    於偵訊（偵查卷第三九至四十頁）、告訴人於警詢迄偵訊證
    述（偵查卷第十、二一頁）一致，被告於本院審判程序亦供
    述當時應該是七點多快八點，因為當時係伊下班時間等語（
    本院卷第五二頁），堪認前述證人丁○○與告訴人一致證述
    之時間屬實。而告訴人先前往報警復再前往上開醫院就診，
    亦據告訴人證述甚明，證人丁○○於本院審判程序亦證述告
    訴人對被告哭叫「你打我」後隨即前往報案，嗣並找警察過
    來等語（本院卷第四六頁），以及證人即到場處理之警員甲○○於本院審判程序證述伊到現場後有向告訴人說如果她要
    告傷害的話要去驗傷等語（本院卷第五十頁）。可見告訴人
    確於其指訴遭被告毆打後，隨即前往報警，並於警員甲○○
    到場處理，然被告已離去後，隨即再前往上開醫院就診。換
    言之，告訴人就醫時間係緊接於其指訴遭毆打而報警處理之
    後無訛。
  (五)【告訴人就其遭被告拳擊之指訴可採】
    告訴人上開傷勢係被告趨近與其爭執時以拳頭攻擊其左臉頰
    所致，業據其始終指證歷歷（偵查卷第十至十一、二一頁、
    本院卷第五七至五八頁），且有證人林○○自警詢迄本院審
    判程序之證詞可佐（偵查卷第十五、二十至二一頁、本院卷
    第五三至五四頁）。證人丁○○於本院審判程序亦證述被告
    趨近告訴人爭執返回時即聽聞告訴人對被告哭叫「你打我」
    一語（本院卷第四六頁）。參以告訴人於其指訴遭被告毆打
    後隨即報警處理，嗣再趕赴醫院就診而無遲滯，及其於本院
    審判程序證述當時其懷孕七個月（有戶籍資料在卷可參）等
    情以觀，告訴人茍非確遭毆打，實難懷疑其為誣陷被告而不
    顧身孕危險性偽造上開傷勢。又依證人甲○○於本院審判程
    序證述：伊到現場時並沒有看到告訴人臉部有何異樣，但告
    訴人有哭訴遭不知名男生毆打，沒有說被打哪裡或如何被打
    等語（本院卷第四九頁），及告訴人於本院審判程序證述：
    當時吳警員有問伊是哪一個打伊，但伊沒有叫他看伊的臉，
    他也沒注意那麼多等語（本院卷第六十頁）以觀，若告訴人
    有意誣陷被告，顯無不於警員到場時刻意以示傷勢之理！是
    告訴人此部分指訴未見有何虛偽可能性，而屬可採。
  (六)【被告就其並未毆打告訴人之辯解不足採信】
    被告就其與告訴人爭執過程，對其不利部分，如其先對告訴
    人之子林○○訓斥不得再叫賣否則予以毆打等事實，其卻辯
    稱僅向林○○表示怎麼都是你在叫賣，你媽媽都沒出來賣云
    云；又如其以塑膠板凳丟擲告訴人而為告訴人前方樹木擋住
    致未砸中之事實，其卻辯稱係向旁邊丟擲僅為嚇告訴人她們
    云云；反之，對指責告訴人部分，如告訴人不斷以臺語三字
    經等言詞對其辱罵之事實卻一再強調，顯有避重就輕之情。
    本院再衡之被告前經告訴人辱罵後，已不甘受辱而對告訴人
    丟擲塑膠板凳，嗣告訴人猶辱罵不休，被告甚至趨前與其爭
    執，卻於告訴人喋喋辱罵聲中反而返回證人丁○○攤位，顯
    與其原所呈現之情緒、舉動有悖。綜上，本院認其未毆打告
    訴人之辯解殊難採信。本件事證已明，被告犯行洵堪認定。
三、論罪科刑
    核被告所為，係犯刑法第二百二十七條第一項之傷害罪。爰
    審酌被告因與告訴人爭執，竟衍生肢體衝突，進而攻擊懷孕
    之告訴人，殊不可取；惟被告前無任何刑案前科紀錄，有臺
    灣高等法院被告前案紀錄表及臺灣基隆地方法院檢察署刑案
    資料查註紀錄表在卷可參（其前科表內所載酒後不能安全駕
    駛動力交通工具之前科，係於本件案發後所為），素行尚佳
    ，本件被告與告訴人爭執起因固係被告先無由訓斥告訴人之
    子，然告訴人卻以粗鄙言詞刺激被告，致爭執益烈，均非無
    可歸責，而被告雖未與告訴人達成和解，然告訴人所受傷勢
    尚屬輕微，兼衡酌被告智識程度等一切情狀，量處如主文所
    示之刑，併諭知易科罰金之折算標準示懲。
據上論斷，應依刑事訴訟法第第二百九十九條第一項前段，刑法
第二百七十七條第一項、第四十一條第一項前段，刑法施行法第
一條之一第一項、第二項前段，判決如主文。
本案經檢察官丙○○到庭執行職務。
中    華    民    國    98    年    12    月    14    日
                  刑事第三庭法  官  陳賢德
以上正本證明與原本無異。
如不服本判決應於收受送達後10日內向本院提出上訴書狀，並應
敘述具體理由；其未敘述上訴理由者，應於上訴期間屆滿後20日
內向本院補提理由書(均須按他造當事人之人數附繕本)「切勿逕
送上級法院」。
中    華    民    國    98    年    12    月    16    日
                            書記官  王靜敏
附錄論罪科刑法條
中華民國刑法第二百七十七條第一項
傷害人之身體或健康者，處三年以下有期徒刑、拘役或一千元以
下罰金。
中華民國刑法施行法第一條之一
中華民國九十四年一月七日刑法修正施行後，刑法分則編所定罰
金之貨幣單位為新臺幣。
九十四年一月七日刑法修正時，刑法分則編未修正之條文定有罰
金者，自九十四年一月七日刑法修正施行後，就其所定數額提高
為三十倍。但七十二年六月二十六日至九十四年一月七日新增或
修正之條文，就其所定數額提高為三倍。


司法院資訊處製作；財團法人民間司法改革基金會備份。
